臺灣高等法院刑事判決　　　　　　　　　　　　　　九十三年度上易字第四七七號
　　上　訴　人
　　即　被　告　甲○○
　　選任辯護人　吳武川律師
右上訴人因被告誹謗等案件，不服臺灣桃園地方法院九十二年度自字第一二七號，中
華民國九十三年二月六日第一審判決提起上訴，本院判決如左：
    主  文
上訴駁回。
　　事實及理由
一、本案經本院審理結果，認第一審判決認上訴人即被告意圖散布於眾，而指摘足以
    毀損他人名譽之事，處拘役四十日，並同時諭知易科罰金折算標準。認事用法及
    量刑並無不當，應予維持。並引用第一審判決書記載之事實、證據及理由（如附
    件）。
二、查被告對自訴人為侮辱及誹謗時，經自訴人當場予以錄音，上開錄音內容確有如
    原判決所認之粗鄙言詞，非惟經原審播放勘驗，亦經本院履勘播放內容屬實，被
    告對錄音內容為真實，亦供承在卷，原審綜合各相關證人之證言，參佐上開錄音
    內容，而認定被告有公然侮辱及誹謗之事實，並於判決中詳敘證據論斷取捨之理
    由，而認被告所辯為不足採，予以論罪科刑，並無不合。至證人乙○○於本院做
    證稱有看到被告與人爭執，覺得是和葉玉伶爭執，不是爭吵云云，並不足以推翻
    原判決事實之認定，而為有利於被告之認定。被告另聲請傳訊里長劉邦茂證明沒
    有聽到被告有侮辱或誹謗之言詞，亦不足以為有利於被告之認定，自非有傳訊必
    要；而所提附近住戶彭萬祥等人之連署書，係審判外書面陳述，非有證據能力，
    且所述亦不足為有利於被告之認定。綜上所述，被告上訴斤斤指摘原判決不當，
    非有理由，應予駁回。
據上論斷，應依刑事訴訟法第三百六十八條、第三百七十三條，判決如主文。
中    華    民    國    九十三    年      六        月        十五      日
                              臺灣高等法院刑事第四庭
                                  審判長法  官  蔡  永  昌
                                        法  官  陳  榮  和
                                        法  官  蔡  國  在
右正本證明與原本無異。
不得上訴。
                                        書記官  耿  鳳  君
中　　華　　民　　國　　九十三　　年　　　六　　  　月　　　　十六　　　日
論罪條文：
中華民國刑法第三百零九條
(公然侮辱罪)
公然侮辱人者，處拘役或三百元以下罰金。
以強暴犯前項之罪者，處一年以下有期徒刑、拘役或五百元以下罰金。
中華民國刑法第三百一十條
(誹謗罪)
意圖散布於眾，而指摘或傳述足以毀損他人名譽之事者，為誹謗罪，處一年以下有期
徒刑、拘役或五百元以下罰金。
散布文字、圖畫犯前項之罪者，處二年以下有期徒刑、拘役或一千元以下罰金。
對於所誹謗之事，能證明其為真實者，不罰。但涉於私德而與公共利益無關者，不在
此限。
附件：
臺灣桃園地方法院刑事判決                          九十二年度自字第一二七號
    自  訴  人  丙○○
    自訴代理人  黃德財律師
    被      告  甲○○
右列被告因誹謗等案件，經自訴人提起自訴，並於審理中追加自訴，本院判決如左：
    主  文
甲○○意圖散布於眾，而指摘足以毀損他人名譽之事，處拘役肆拾日，如易科罰金，
以參佰元折算壹日。
    事  實
一、甲○○與丙○○同為桃園縣中壢市○村街五十八之一號公寓之住戶，甲○○住於
    該公寓之二樓，丙○○則住一樓，二人迭因丙○○於住宅內作法會致生濃煙而起
    爭執。於民國（下同）九十二年八月十日下午三時至五時許，丙○○在上開桃園
    縣中壢市○村街五十八之一號一樓住宅舉辦佛教密宗普渡火供，因燒金紙之濃煙
    致使甲○○心生不悅，而於二樓以洗陽台名義，向一樓澆水，並基於侮辱之犯意
    ，公然以手指著丙○○、陳劉金（丙○○之兄）二人，用「客兄」、「邪魔歪教
    」、「流氓路霸」、「壞胚子」、「做賊心虛」、「無德無能」、「神經病」、
    「修什麼行成天搬弄是非」、「攬較大（台語發音，指男性生殖器）」、「跟人
    說要放氣」云云之粗鄙言詞，辱罵丙○○、陳劉金二人（陳劉金部分未提出告訴
    或自訴）。且甲○○明知並無證據足資證明丙○○有砸毀其車輛之情事，竟意圖
    散布於眾，於以上開粗鄙言詞辱罵之同時，指摘丙○○毀損、破壞甲○○停放於
    樓下之車輛玻璃之情事，亦足以毀損丙○○之名譽。
二、案經丙○○提起自訴及追加自訴。
    理  由
一、訊據被告甲○○矢口否認有何公然侮辱及誹謗之情事，辯稱：伊當時很生氣，可
    能有罵三字經，但是沒有罵丙○○他們討客兄，伊有說身分證翻出來能看嗎？講
    別人也要先想想自己，講身分證的事不是在罵人，當場伊並沒有說伊的車子被丙
    ○○砸，伊當時是說伊的車子被砸，伊又沒有說是誰砸的，也沒有講邪魔歪道，
    也沒有罵葉老師云云。經查，右揭事實，業據自訴人丙○○指訴明確，核與證人
    陳劉金證稱：「住在二樓的被告以清洗陽台為名，在樓上陽台上邊潑水邊罵人，
    我跟自訴人在門口外面作法會，不理被告，被告還是繼續一直罵，越罵越難聽，
    就用手指著我說我是小白臉，是葉老師的客兄，吃了葉老師的符水，身分證拿出
    去都不能看，自己有家庭還這樣，被告還用手指丙○○，說他的車子被砸，是丙
    ○○做的，丙○○現在不敢把車子停在門口，就是做賊心虛，丙○○很生氣就叫
    我去拿錄音機，我就進去拿了一台錄音機來錄，被告還繼續罵，比較不敢罵那麼
    難聽，但還說錄音機太小台，要不要他贊助，約過了十五分鐘，被告才停止罵人
    ，被告當時也有說密宗是邪魔外道，是在歛財。」等語（見本院卷第二十五頁之
    九十二年十一月十七日審判筆錄）；證人姚惠瑩證稱：「我從下午三點多過去丙
    ○○的家找葉老師作法會，在快到時，就聽到門口很吵鬧，有人在吵架，走近一
    看就看到被告站在二樓陽台上罵人，陳家安及陳劉金在門口作法會，有聽到被告
    說身分證拿出來都不能見人，但被告在說誰，我不太知道，被告有也罵三字經髒
    話罵人，並說修什麼行，成天就是搬弄是非，邪魔歪道之類的話，我後來進入屋
    內找葉老師，葉老師說今天在作法會，不要跟人家吵架，別人要罵就罵，不要理
    他，因為被告罵得很吵，葉老師才打電話給里長，里長也有過來，被告就比較沒
    罵了，我有向里長抱怨被告，里長也勸我不要理被告，還說被告病的很厲害，證
    人陳劉金後來有拿錄音機要錄被告講的話，被告罵到五點多，約罵了二個鐘頭。
    」等語（見本院卷第二十五頁之九十二年十一月十七日審判筆錄）；及證人葉玉
    伶證稱：「我是在裡面作法會，被告罵人罵得很大聲，我都有聽到，我還勸丙○
    ○和陳劉金不要回嘴，因為我們在做法會，不要和別人吵架，但被告還是一直罵
    。」等語（見本院卷第五十頁之九十二年十二月二十九日審判筆錄），均相吻合
    ，堪信自訴人上開指訴與事實相符而堪採信。又上開被告公然侮辱及誹謗之情節
    ，亦經自訴人當場錄音存證，而上開錄音帶經本院勘驗後，亦發現被告確有陳述
    「我們樓上要停車，你們就砸我們的車」、「跟人說要放氣」、「像我的車子在
    那邊，你有種再去砸」、「邪魔歪教」等不實事項或粗鄙言詞，此有該存證錄音
    帶譯文（見本院卷第三十九頁）及本院勘驗筆錄（見本院卷第四十三頁）在卷可
    按，足認被告確有自訴人所指公然侮辱及誹謗之情事存在。至被告於本院審理時
    亦承稱錄音帶中前開言語確為其所述，然又辯稱係對其弟媳賴亞欣說的，伊與賴
    亞欣在聊天云云，然證人賴亞欣證述：「當天我是在被告的屋內房間打電動，我
    有聽到外面很大聲，我出來看，被告就叫我進去，我是有聽到被告在講一些話，
    但是台語我聽不太懂，所以被告在講什麼我聽不懂。」等語（見本院卷第五十頁
    之九十二年十二月二十九日審判筆錄），與被告所辯不符，且證人賴亞欣既聽不
    懂被告當時在講什麼，則其證詞亦不足作為有利被告之證據。再被告公然指摘自
    訴人毀損其所有之車輛已如前述，及被告於本院庭訊時亦自承並不認為被告有砸
    車，是別人不認識的年輕人砸的等語（見本院卷第五十一頁之九十二年十二月二
    十九日審判筆錄），是被告憑空任意公然指摘自訴人有砸車惡行，認有誹謗之故
    意甚明。從而，依上開證人陳劉金、姚惠瑩、葉玉伶之證詞，及本院勘驗前揭存
    證錄音帶之內容，足認自訴人之指訴屬實，本件事證明確，被告之犯行已經可以
    認定，應依法論罪科刑。
二、按意圖散布於眾而所指摘或傳述者，為具體之事實，即為誹謗；如未指有具體事
    實，則為侮辱，查自訴人就上開犯罪事實僅自訴被告涉犯誹謗罪嫌，但除上開指
    摘自訴人丙○○毀損、破壞甲○○停放於樓下之車輛玻璃之情事為具體事實外，
    其餘「客兄」、「邪魔歪教」、「流氓路霸」．．．等均屬公然謾罵之粗鄙言詞
    甚明，惟本件已經自訴人於審判期日追加自訴被告亦涉犯公然侮辱罪嫌，先予敘
    明。核被告上開所為，係犯刑法第三百零九條第一項之公然侮辱罪及同法第三百
    十條第一項之誹謗罪。被告以一行為同時觸犯公然侮辱罪及誹謗罪，為想像競合
    犯，依刑法第五十五條之規定，應從一重之誹謗罪處斷。爰審酌被告犯罪之動機
    、目的、所受之刺激、手段、品行、智識程度、所生危害及犯罪後仍然否認犯罪
    之態度等一切情狀，量處如主文所示之刑，並諭知易科罰金之折算標準。
據上論斷，應依刑事訴訟法第三百四十三條、第二百九十九條第一項前段，刑法第三
百零九條第一項、第三百十條第一項、第五十五條、第四十一條第一項前段，罰金罰
鍰提高標準條例第一條前段、第二條，判決如主文。
本案經檢察官陳志全到庭執行職務。
中        華        民        國    九十三    年     二     月    四    日
                                             臺灣桃園地方法院刑事第七庭
                                                 審判長法  官   孫 惠 琳
                                                       法  官   林 惠 霞
                                                       法  官   劉 為 丕
右正本證明與原本無異。
如不服本判決，應於判決送達後十日內向本院提出上訴狀( 應附繕本 )，上訴於
臺灣高等法院。
                               書記官   方 秀 貞
中        華        民        國    九十三    年    二     月    六    日
附錄本案論罪科刑法條
中華民國刑法第三百零九條
(公然侮辱罪)
公然侮辱人者，處拘役或三百元以下罰金。
以強暴犯前項之罪者，處一年以下有期徒刑、拘役或五百元以下罰金。
中華民國刑法第三百一十條
(誹謗罪)
意圖散布於眾，而指摘或傳述足以毀損他人名譽之事者，為誹謗罪，處一年以下有期
徒刑、拘役或五百元以下罰金。
散布文字、圖畫犯前項之罪者，處二年以下有期徒刑、拘役或一千元以下罰金。
對於所誹謗之事，能證明其為真實者，不罰。但涉於私德而與公共利益無關者，不在
此限。
